【裁判字號】    95,交聲,167
【裁判日期】    951018
【裁判案由】    聲明異議
【裁判全文】
臺灣屏東地方法院交通事件裁定         95年度交聲字第167號
原處分機關  交通部公路總局高雄區監理所屏東監理站
異  議  人
即受處分人  甲○○
上列異議人即受處分人因違反道路交通管理處罰條例案件，對於
交通部公路總局高雄區監理所屏東監理站於民國95年9 月15日所
為之處分（屏監違字第裁82－ZHB028234 號裁決書），聲明異議
，本院裁定如下：
    主  文
原處分撤銷，發回交通部公路總局高雄區監理所屏東監理站。
    理  由
一、原處分機關略以：本案係原舉發機關即國道公路警察局第八
    警察隊於民國95年3月1日以公警局交字第ZHB028234 號舉發
    通知單舉發異議人即受處分人甲○○所有之車號D6－5188號
    自用小客車，於95年2 月9 日15時14分許，在國道三號南下
    308.4 公里處，因超速行駛之違規，受處分人未依指定之應
    到案日期前到案，原處分機關即交通部公路總局高雄區監理
    所屏東監理站遂於95年9 月15日以屏監違字第裁82－ZHB028
    234 號裁決書，裁處受處分人罰鍰新臺幣（下同）6 千元等
    語。
二、異議意旨略以：異議人於民國95年8 月25日要驗車（其所有
    之車牌號碼D6－5188號自用小客車）時，因無法驗車，才知
    道有此違規事件，異議人當日即至監理站申訴低額繳款，監
    理站人員回覆其要等95年9 月15日裁決書下來再去繳款，又
    本件裁決書認異議人應繳罰鍰6 千元，然異議人沒有收到違
    規通知單，無從於應到案期限前到案說明，原處分機關即逕
    行裁決，顯有不當，為此聲明異議等語。
三、按汽車行駛於高速公路，行車速度超過規定之最高速限，處
    汽車駕駛人新臺幣3 千元以上6 千元以下罰鍰；道路交通管
    理處罰條例第33條第1 項第1 款定有明文。又按對於違反道
    路交通管理處罰條例之行為，應按其違反條款規定之受處罰
    對象，填製舉發違反道路交通管理事件通知單（以下簡稱舉
    發通知單），並於被通知人欄予以勾記，逕行舉發者，應按
    已查明之資料填註車牌號碼、車輛種類、車主姓名或地址，
    並於通知單上方空白處加註逕行舉發之文字後，由舉發機關
    送達被通知人。又違反道路交通管理事件行為人，未依規定
    自動繳納罰鍰，或未依規定到案聽候裁決，處罰機關應於2
    個月內依標準表逕行裁決之；而違反本條例行為之處罰，處
    罰機關於裁決前，應給予違規行為人陳述之機會，違反道路
    交通管理事件統一裁罰標準及處理細則第11條1 項第3 款、
    第44條第1 項、第40條前段分別定有明文。復按逕行舉發違
    反道路交通管理事件，經汽車所有人依通知單之應到案日期
    前到案，並告知違規駕駛人姓名、身分證統一編號及住址者
    ，處罰機關應即另行通知違規駕駛人到案依法處理；逾應到
    案日期，處罰機關應依本條例第85條第3 項規定處罰該汽車
    所有人。又違反道路交通管理事件，行為人認為舉發之事實
    與違規情形相符者，得於接獲通知單後，親自或委託他人持
    該通知單，不經裁決向指定之處所，逕依裁罰基準執行並繳
    納罰鍰結案，違反道路交通管理事件統一裁罰標準及處理細
    則第24條、第48條第1 項亦分別著有明文。揆諸上開處理細
    則之規定，無非在使逕行舉發之違規人即受處分人得以釐清
    責任歸屬及得以最低處罰標準在限期內自動繳納罰款。是受
    處分人自應先受「舉發違反道路交通管理事件通知單」之通
    知，始能知悉應到案日期，否則受處分人即無從知悉應到案
    日期，而喪失答辯之機會，倘主管機關未合法使受處分人有
    到案陳述之機會，則其裁決程序即屬不適法。
四、另按「處理違反道路交通管理事件，有關文書送達之程序，
    依行政程序法之規定。」，此為違反道路交通管理事件統一
    裁罰標準及處理細則第5 條所明定。又行政程序法第74條規
    定：「送達，不能依前2 條規定為之者，得將文書寄存送達
    地之地方自治或警察機關，並作送達通知書兩份，1 份黏貼
    於應受送達人住居所、事務所、營業所或其就業處所門首，
    另1 份交由鄰居轉交或置於該送達處所信箱或其他適當位置
    ，以為送達。前項情形，由郵政機關為送達者，得將文書寄
    存於送達地之郵政機關。寄存機關自收受寄存文書之日起，
    應保存3 個月」，是舉發機關應依行政程序法之規定，送達
    交通違規舉發單。
五、經查：本件受處分人甲○○所有之前開自用小客車，於前揭
    時地，因在高速公路超速行駛之違規，而為警掣單舉發一情
    ，異議人甲○○並不爭執，且有卷附公警局交字第ZHB02823
    4 號違規查詢報表1 紙可佐。惟本件受處分人之違規乃由舉
    發員警「逕行舉發」，即應由原舉發單位依上開程序送達始
    為合法。查上開車牌號碼D6－5188號自用小客車之所有人於
    本件違規事實發生日（95年2 月9 日）起至原處分機關裁決
    日（95年9 月15日）止之期間皆係異議人甲○○（該車已於
    95年9 月22日過戶與鍾永財），且異議人甲○○之戶籍地址
    於95年2 月9 日被舉發時迄今均為「屏東縣內埔鄉○○村里
    ○路357 號」等事實，有交通部公路總局高雄區監理所屏東
    監理站函覆本院之車牌號碼D6－5188號自小客車之95年度車
    籍異動資料即該車之汽車車籍查詢表、汽車車主歷史查詢表
    、異議人之個人基本資料查詢結果及前揭裁決書各1 紙在卷
    可稽。而觀之卷附原舉發機關即內政部警政署國道公路警察
    局第八警察隊95年9 月5 日公警八交字第0950871783號函及
    函附之寄存送達證書影本1 紙，固記載前開舉發通知單及採
    證相片，原舉發機關對受處分人於95年3 月7 日以前揭住所
    為送達時，因「招領逾期」經郵局退回，遂於95年6 月23日
    再寄至車主車籍地所轄內埔郵局寄存送達等語。惟依上開國
    道公路警察局送達證書之記載，其寄存送達日為95年6 月28
    日，則其送達應於寄存送達當日即95年6 月28日發生效力，
    又本件應到案時間為95年3 月26日，有前開裁決書及違規查
    詢報表可憑，是在異議人應到案陳述日期之後，該舉發通知
    單始生合法送達效力，異議人無從於應到案日期前到案陳述
    意見，則原處分機關未依法給予異議人陳述意見之機會，即
    逕行裁決，揆諸上開說明，自有未洽。
六、綜上所述，本件依上開寄存送達情形，已無從期待異議人可
    於應到案日期內到案陳述意見，故原處分機關以異議人未依
    通知所定期限前往指定處所聽候裁決，即逕行裁罰，自有未
    當，應由本院撤銷原處分，發回原處分機關另為適法之處理
    。
七、據上論斷，應依道路交通案件處理辦法第20條，裁定如主文
    。
中    華    民    國    95    年    10    月    18    日
                  交通法庭    法  官  黃聖涵
以上正本證明與原本無異。
如不服本裁定應於收受送達後五日內向本院提出抗告書狀敘述抗
告之理由抗告於台灣高等法院高雄分院。
中    華    民    國    95    年    10    月    23    日
                              書記官  蘇雅慧


司法院資訊處製作；財團法人民間司法改革基金會備份。
